臺灣臺中地方法院刑事判決　　　　　　　 96年度易字第160號
公　訴　人　臺灣臺中地方法院檢察署檢察官
被　　　告　丙○○
指定辯護人　本院公設辯護人戊○○
上列被告因妨害公務等案件，經檢察官提起公訴（95年度偵字第
28204號），本院判決如下：
    主    文
丙○○損壞他人之糕餅貳拾盒、盆栽參個，足以生損害於他人，
累犯，處有期徒刑參月；又傷害直系血親尊親屬之身體，累犯，
處有期徒刑肆月；又傷害人之身體，累犯，處有期徒刑參月；又
以加害生命之事，恐嚇他人，致生危害於安全，累犯，處有期徒
刑參月。應執行有期徒刑拾月，並於刑之執行完畢或赦免後，令
入相當處所，施以監護，其期間為貳年。
    犯罪事實
一、丙○○前曾於民國89年間因犯施用第二級毒品罪，經本院判
    處有期徒刑4月確定，於95年5月20日始執行完畢；且自82年
    間起出現精神症狀，有幻聽及被害妄想等現象，曾在行政院
    衛生署臺中醫院、行政院衛生署草屯療養院、臺灣臺中監獄
    醫療專區等處接受治療，經診為精神分裂病，至今尚有知覺
    扭曲、計畫力差及衝動之問題，精神狀態仍持續相當危險，
    對於辨識其行為違法及依其辨識而行為之能力，顯著減低。
    丙○○與其父甲○○、其母乙○○為家庭暴力防治法第3條
    第3款所定之家庭成員關係，竟於95年12月9日6時50分許，
    在台中市○區○○路2號甲○○經營之太陽餅店內，因向乙○○索討金錢未果，而砸毀、損壞甲○○所陳列之糕餅20盒
    及盆栽3個，足以生損害於甲○○；並另持碎裂之盆栽陶片
    射向乙○○，致其受有右肩部挫傷之傷害。其後值班巡邏警
    員丁○○、吳明燁據報趕抵現場，欲加盤問，乃丙○○再基
    於妨害公務及普通傷害之犯意，出手毆打丁○○、吳明燁，
    對於公務員依法執行職務時施加強暴，致使丁○○受有左手
    第4掌骨閉鎖性骨折、左小腿擦傷等傷害。其間甲○○欲協
    助警方制止丙○○，丙○○遂另基於恐嚇之犯意，對甲○○
    恫稱「如果靠近，就要讓你死」等語，使得甲○○心生畏懼
    而退怯，致生危害於其安全。
二、案經甲○○、乙○○及丁○○訴由台中巿警察局第一分局報
    請臺灣臺中地方法院檢察署檢察官偵查起訴。
    理    由
壹、程序部分：
  　按「告訴乃論之罪，被害人未向檢察官或司法警察官告訴，
    在法院審理中，縱可補為告訴，仍應向檢察官或司法警察官
    為之，然後再由檢察官或司法警察官將該告訴狀或言詞告訴
    之筆錄補送法院，始得謂為合法告訴。如果被害人不向檢察
    官或司法警察官提出告訴，而逕向法院表示告訴，即非合法
    告訴。本件被害人於偵查中就上訴人過失傷害部分，迄未向
    檢察官或司法警察官提出告訴，迨第一審法院審理中，始當
    庭以言詞向該法院表示告訴，依前開說明，本件告訴自非合
    法。上訴人所犯過失傷害部分，尚欠缺訴追要件，即非法院
    所得受理審判。」有最高法院73年台上字第4314號判例要旨
    可參。查告訴人即警員丁○○於偵查中雖未就傷害部分提出
    告訴，惟案經繫屬本院後，告訴人丁○○已於96年1月12日
    向司法警察補為告訴，此有調查筆錄1份在卷可憑（見本院
    卷第34－35頁），則參上揭判例要旨，既已有合法告訴，本
    院即應就被告此部分所涉之普通傷害罪嫌加以審酌。
貳、實體部分：
  一、被告丙○○經本院訊問後，不爭執有於前述時、地向其母
      乙○○索討金錢不成後，損壞其父甲○○所陳列之糕餅20
      盒及盆栽3個，也有於警員丁○○、吳明燁前來依法執行
      職務時施加強暴，致丁○○受如前述之傷害，而對於上開
      毀損、妨害公務及傷害告訴人丁○○等犯行，為認罪之表
      示；然矢口否認有何傷害直系血親尊親屬及恐嚇之犯行，
      辯稱其未持碎裂之盆栽陶片射向乙○○，亦無以「如果靠
      近，就要讓你死」等語恐嚇甲○○云云。經查：
      (一)關於被告損壞告訴人甲○○在該店內所販售及擺設之糕
        餅20盒、盆栽3個，及後來對警員丁○○、吳明燁依法
        執行職務時施強暴，致告訴人丁○○受有左手第4掌骨
        閉鎖性骨折、左小腿擦傷之傷害等犯罪事實，業據告訴
        人甲○○、乙○○及丁○○於檢察官訊問及本院審理時
        分別結證在卷，所言互核相符，並有從該太陽餅店內裝
        設之監視錄影器所翻拍之照片4張、警方拍攝之現場照
        片8張及澄清綜合醫院診斷證明書影本1紙等附卷足證；
        且依上述調查所得之證據，足見被告上開於本院審理時
        就此等部分所認罪之自白，應與事實相符，亦可採為證
        據。故其毀損、妨害公務及傷害告訴人丁○○身體等犯
        行，已明確無疑。
      (二)被告故意傷害其母乙○○之身體，致其受有右肩部挫傷
        之犯罪事實，除告訴人乙○○已於檢察官訊問時結證甚
        明外，尚有澄清綜合醫院診斷證明書1件足為佐證。而
        依一般經驗法則，父母愛惜、呵護子女之特殊親情，舉
        世皆然，本件復無其他例外事證可認告訴人乙○○恐有
        蓄意誣陷其子之動機，故乙○○此部分指訴，已極為可
        信。況再參諸：1.被告於為警詢問時，供稱其有將砸毀
        之花盆碎片丟向店內之房間門，未擲中乙○○；2.後經
        檢察官聲請羈押，而為本院承審法官訊問時，復稱其有
        以盆栽碎片丟向乙○○，但未擲中等語（見本院95年度
        聲羈字第1801號卷第7頁）；3.嗣於95年12月20日檢察
        官訊問時，再度供承其有丟擲碎花盆，但未直接丟向乙○○等語（見偵查卷第19頁），更可見告訴人乙○○證
        述被告當時確有丟擲盆栽碎片之行為，絕非誣指。本院
        因認乙○○所言其遭被告丟擲盆栽碎片致右肩部挫傷等
        證詞，應屬實而可採為判決之基礎。
      (三)再者，被告對依法執行職務之警員丁○○、吳明燁施加
        強暴時，告訴人甲○○因欲協助警方制止被告，而為被
        告恫稱「如果靠近，就要讓你死」等語，致甲○○聞言
        後而害怕退縮等情節，已為甲○○、丁○○紛於檢察官
        訊問及本院審理時結證在卷，互核相符；而若非事實，
        王、黃二人殊無必要、更無動機而皆一致證稱被告確有
        上開恐嚇之犯行。復從告訴人甲○○害怕退縮之事實觀
        之，被告所為，已足生危害於甲○○之安全甚明。
      (四)綜合前述，本件事證已明，被告前揭各項犯行，均足可
        認定；至被告否認傷害直系血親尊親屬及恐嚇等犯行所
        為之辯解，因非事實，本院不採。
  二、核被告丙○○所為，係犯刑法第354條之毀損、第280條之
      傷害直系血親尊親屬、第135條第1項之妨害公務、第277
      條第1項之傷害及第305條之恐嚇等罪；其中第280條之傷
      害直系血親尊親屬及第305條之恐嚇罪，並為家庭暴力防
      治法第二條第一、二款所規定之家庭暴力罪。又原起訴書
      就被告傷害告訴人乙○○部分，雖誤載其所犯法條乃刑法
      第284條，惟此業經公訴人於蒞庭時當庭更正為刑法第280
      條（參見本院卷第29頁之筆錄所載）。再者，被告乃以1
      行為對警員丁○○、吳明燁妨害公務及傷害丁○○，而觸
      犯數罪名，構成異種想像競合犯，應依刑法第55條前段，
      從較重之刑法第277條第1項普通傷害罪處斷。至其所犯之
      毀損、傷害直系血親尊親屬、普通傷害及恐嚇等罪，因犯
      意各別，行為互殊，應分論併罰。另被告曾於89年間犯施
      用第二級毒品罪，而為本院判處有期徒刑4月確定，於95
      年5月20日執行完畢之事實，有臺灣高等法院被告前案紀
      錄表、臺灣臺中地方法院檢察署刑案資料查註紀錄表等各
      1件附卷可按，其於上述徒刑執行完畢後，5年以內故意再
      犯本件有期徒刑以上之罪，為累犯，應依刑法第47條第1
      項之規定，就其所犯4罪，均加重其刑。惟被告自82年間
      起出現精神症狀，有幻聽及被害妄想等現象，曾在行政院
      衛生署臺中醫院、行政院衛生署草屯療養院、臺灣臺中監
      獄醫療專區等處接受治療，經診為精神分裂病之事實，有
      上開各醫療機構所檢送之病歷影本各1份在卷可查；且經
      本院委請中國醫藥大學附設醫院鑑定被告於本件行為時之
      精神狀況，其結果認為被告至今尚有知覺扭曲、計畫力差
      及衝動之問題，其犯案當時有精神耗弱之狀況，精神狀態
      仍持續相當危險，建議仍需積極尋求精神科之治療等情節
      ，有該院所函覆之精神鑑定報告書附卷足參（見本院卷第
      138－140頁），本院因認被告於行為當時就辨識其行為違
      法及依其辨識而行為之能力，顯著減低，遂按刑法第19
      條第2項之規定，就其所犯4罪，均減輕其刑，並皆先加後
      減之。爰審酌任何人即便不知感念親恩，也不能於索取金
      錢不成後，遷怒而毀損父親事業上之財物、傷害母親，甚
      至恐嚇父親之生命安全，故被告所為，原不能輕縱；惟其
      顯係受精神疾病之困擾所致，應非惡性重大而不知羞恥者
      ，其可責性不能與常人相提並論；並再考量被告使用暴力
      之方法犯罪、各告訴人實際上所受損害不大、被告坦承部
      分犯行等一切有利、不利之情狀後，就其所犯4罪，分別
      量處如主文所示之刑，並定其應執行之刑。末按「有第19
      條第2項及第20條之原因，其情狀足認有再犯或有危害公
      共安全之虞時，於刑之執行完畢或赦免後，令入相當處所
      ，施以監護。但必要時，得於刑之執行前為之。前二項之
      期間為5年以下。但執行中認無繼續執行之必要者，法院
      得免其處分之執行。」為刑法第87條第2、3項所明定，由
      於上述中國醫藥大學附設醫院鑑定之結果，認被告精神耗
      弱之狀態仍然持續並有相當之危險，而建議仍需積極精神
      科治療，即可見被告有再犯之虞，故依上述規定，併為被
      告應於刑之執行完畢或赦免後，令入相當處所，施以監護
      ，其期間為2年之宣告。
據上論斷，應依刑事訴訟法第299條第1項前段，刑法第135條第1
項、第277條第1項、第280條、第305條、第354條、第55條前段
、第47條第1項、第19條第2項、第51條第5款、第87條第2項、第
3款，刑法施行法第1條之1第1項、第2項前段，判決如主文。
本案經檢察官劉邦繡到庭執行職務。
中　　華　　民　　國　　96　　年　　6　　 月　　4　　 日
                  刑事第十二庭  審判長法  官  莊深淵
                                      法  官  郭妙俐
                                      法  官  蔡建興
上正本證明與原本無異。
如不服本判決，應於送達後十日內向本院提出上訴狀（須附繕本
），上訴於台灣高等法院台中分院。
                                      書記官  廖碩薇
中　　華　　民　　國　　96　　年　　6　　 月　　4　　 日
附錄論罪科刑法條
中華民國刑法第354條：
毀棄、損壞前二條以外之他人之物或致令不堪用，足以生損害於
公眾或他人者，處2年以下有期徒刑、拘役或5百元以下罰金。
中華民國刑法第277條第1項：
傷害人之身體或健康者，處3年以下有期徒刑、拘役或1千元以下
罰金。
中華民國刑法第280條：
對於直系血親尊親屬，犯第277條或第278條之罪者，加重其刑至
二分之一。
中華民國刑法第305條：
以加害生命、身體、自由、名譽、財產之事，恐嚇他人致生危害
於安全者，處2年以下有期徒刑、拘役或3百元以下罰金。
